最高法院刑事裁定　　　　　　　　一○○年度台抗字第七三號
抗　告　人　蔡明亨
選任辯護人　萬維堯律師
上列抗告人因違反毒品危害防制條例案件，不服台灣高等法院高
雄分院中華民國一百年一月三日延長羈押之裁定（九十九年度上
訴字第一七二一號），提起抗告，本院裁定如下： 
    主  文
抗告駁回。
    理  由
本件原裁定以：抗告人蔡明亨因違反毒品危害防制條例案件，前
經原審法院訊問後，認為犯罪嫌疑重大，有刑事訴訟法第一百零
一條第一項第三款情形，非予羈押，顯難進行審判，於民國九十
九年十月十五日執行羈押，至一百年一月十四日羈押期間即將屆
滿。經查，抗告人所犯販賣第一、二級毒品罪均為最輕本刑五年
以上有期徒刑之罪，第一審亦已判處抗告人販賣第一、二級毒品
罪共四罪，各處有期徒刑十七年、八年、十七年、十七年，定應
執行刑有期徒刑二十二年，抗告人自屬犯罪嫌疑重大，且有刑事
訴訟法第一百零一條第一項第三款之情形；另抗告人既經第一審
判處重刑，其可預期判決之刑度既重，則為規避未來確定後刑罰
之執行，妨礙審判程序進行之可能性增加，國家刑罰權難以實現
之危險亦較大，自有相當理由可認抗告人另有逃亡之虞，為防免
其實際發生，斟酌命抗告人具保、責付或限制住居均不足以確保
審判或執行程序之順利進行，為確保訴訟程序順利進行，使國家
刑罰權得以實現，以維持重大之社會秩序及增進重大之公共利益
，經訊問後認前項原因依然存在，有繼續羈押之必要，依刑事訴
訟法第一百零八條第一項、第五項之規定，裁定自一百年一月十
五日起，延長羈押二月。經核於法並無違誤。抗告意旨略以：(一)
憲法第八條第一項前段規定：「人民身體之自由應予保障。」參
照司法院釋字第六五三、六五四號意旨，羈押自僅能以之為保全
程序之最後手段，允宜謹慎行事。又參諸司法院釋字第六六五號
解釋之意旨，刑事訴訟法第一百零一條第一項規定羈押之目的應
以保全刑事追訴、審判或執行程序為限。如僅以刑事訴訟法第一
百零一條第一項第三款「所犯為死刑、無期徒刑或最輕本刑為五
年以上有期徒刑之罪」，作為許可羈押之唯一要件，而不論是否
犯罪嫌疑重大，亦不考量有無逃亡或滅證之虞而有羈押之必要，
或有無不得羈押之情形，則該款規定即有牴觸無罪推定原則、武
器平等原則或過度限制刑事被告之充分防禦權而違反比例原則之
虞。故縱符合上揭第三款之羈押事由，仍須斟酌是否有相當理由
，認有逃亡、湮滅、偽造、變造證據或勾串共犯或證人之虞時，
始得羈押。而所謂「相當理由」，係指重罪羈押之發動被告如何
並存有逃亡或滅證之虞，於判斷具體個案之情況，應有「合理之
依據」，不得出以揣測。本件原裁定僅以推論方式認有相當理由
可認抗告人有逃亡之虞，對抗告人至為不公平。(二)抗告人在海外
並無置產，在台有固定之家庭居所與正當之搭架員工作，家中尚
有老母平時由本人悉心照料，九十八年四月份父親突然心肌梗塞
而去世，因父親生前被友人誘騙而欠下新台幣六十餘萬元，現由
家中小弟償還，而今生活每況愈下，小弟又因出外工作而疏於照
顧老母亦分身乏術，況本案相關證人已陳述意見，被告顯無逃亡
、串證或任何滅證之虞。由於羈押係為確保訴訟程序之進行順利
，並非作為懲罰被告之手段，衡諸前開大法官會議解釋意旨之必
要性及比例原則，被告應無非予羈押顯難進行審判之情形，實無
再羈押之必要云云。按被告有無羈押原因及必要，以及執行羈押
後，其羈押之原因是否依然存在，有無繼續羈押之必要，均屬事
實審法院得依職權裁量之事項，苟無濫用其權限之情形，即不得
任意指為違法。原裁定已敘明經訊問抗告人後，審酌其所犯為販
賣第一、二級毒品罪均為最輕本刑五年以上有期徒刑之罪，且經
第一審法院判處重刑在案，自屬犯罪嫌疑重大，且有相當理由認
其有逃亡之虞，羈押原因依然存在，認仍有繼續羈押之必要，並
非以抗告人涉犯重罪作為羈押之唯一原因，於法並無不合。抗告
意旨，徒憑己見，任意指摘原裁定不當，為無理由，應予駁回。
據上論結，應依刑事訴訟法第四百十二條，裁定如主文。 
中    華    民    國  一○○  年    一    月  二十七  日
                      最高法院刑事第十庭
                          審判長法官  黃  一  鑫  
                                法官  張  春  福  
                                法官  林  勤  純  
                                法官  陳  國  文  
                                法官  宋  明  中  
本件正本證明與原本無異
                                      書  記  官  
中    華    民    國  一○○  年    二    月   十一   日
                                                      Ｅ